【裁判字號】    88,自,121
【裁判日期】    890626
【裁判案由】    誹謗
【裁判全文】
臺灣板橋地方法院刑事判決                          八十八年度自字第一二一號
    自  訴  人  甲○○
    被      告  丁○○
右列被告因誹謗案件，經自訴人提起自訴，本院判決如左：
    主  文
丁○○連續意圖散布於眾，而傳述足以毀損他人名譽之事，處罰金仟元，如易服勞
役，以佰元折算壹日。
    事  實
壹、丁○○基於散布於眾之概括犯意，於民國〔下同〕八十八年二、三月間，或在臺
    北縣新莊市○○○路三八四號七樓之四所在之社區，或在社區管理委員會開會之
    際，連續對乙○○暨其餘社區管理委員等不特定人，傳述甲○○於八十四年間任
    職臺北縣三重市湯城社區管理委員會主任委員時，挪用公款並遭湯城社區管理委
    員會追償等足以毀損甲○○名譽之事。
貳、案經被害人甲○○提起自訴。
    理  由
壹、訊據被告丁○○，否認犯罪，辯稱；「沒有〔指摘自訴人擔任湯城主任委員時挪
    用公款〕」、「證人來說我沒有講這些話」、「我沒有講，我不要談和解」、「
    我不是這樣跟他〔指證人戊○○〕講的，我當時說委員會開會，我當時講什麼，
    我忘了」、「〔證人乙○○所證情節〕不是這樣子，是違建的事」、「事實上在
    委員會談的是違章〔建築〕的事」、「我是說民生社區他〔自訴人〕家的事」、
    「他〔自訴人〕只是聽別人講，就告人，時間、地點也不講，我真的沒講」、「
    我沒講這些話」〔參見本院八十九年六月二十一日審判筆錄〕、「我絕對沒有說
    妨害自訴人名譽的事」、「自訴人要求貳拾萬元，所以〔和解〕沒談成」、「我
    根本沒有說他〔自訴人〕的壞話，講這些話對我沒有好處，我為何要講他呢？」
    、「我只是講自訴人把建設基金都用在社區建設而已，沒有說他侵占公款」〔參
    見本院八十八年十二月十三日訊問筆錄〕、「我只有聽到〔自訴人侵占管理費〕
    我沒有轉述給別人知道，而且我沒有講自訴人挪用，只是有說自訴人把基金都用
    光了，我是說自訴人把基金用在公用之上」、「沒有〔講自訴人之房子被查封了
    〕，我是在民生社區的管理委員會聽到的」〔參見本院八十八年九月六日訊問筆
    錄〕、「他〔自訴人〕在湯城之事我不知，我很少去，我也是聽人說的」、「因
    我是委員，有時開會時我會說：他〔自訴人〕有時未繳管理費。」〔參見本院八
    十八年五月十二日訊問筆錄〕等。查：
    一、右揭事實，業據自訴人指訴歷歷，核與〔一〕證人戊○○證稱：「陳〔福生
        〕說自訴人的財產被委員會拍賣掉，並給我電話可以查證」、「被告說自訴
        人可能欠繳管理費及『挪用公款』，才會被管理委員會拍賣」、「我真的有
        聽他〔被告〕講，我只有告訴自訴人有此謠言，要他〔自訴人〕注意一下」
        〔參見本院八十八年七月八日訊問筆錄〕。〔二〕證人乙○○證稱：「丁○○跟我說自訴人本身的房子有超額貸款，即〔及〕有挪用管理費，我因是委
        員之一，所以我有注意」、「〔被告〕有時在開委員會後，有時在平常就有
        講」、「〔聽過〕很多次，都是開完委員會時講的，其他委員也有講，我不
        知是否丁○○跟他們講的，而且他〔被告〕太太也有說他花錢買來的消息。
        」〔參見本院八十八年七月八日訊問筆錄〕等情，互核相符，並有自訴人提
        出臺北縣警察局三重分局八四重警二保字第０五一五號獎狀影本壹紙足佐。
    二、查證人丙○○結證稱：「我在八十七年十月聽人講過〔自訴人被告侵占管理
        費〕，是在開管理委員會時，是聽被告『丁○○之太太』說的：王先生〔自
        訴人〕擔任管理委員會的主任時，自己沒繳管理費，還把管理費挪用掉了」
        〔參見本院八十八年九月六日訊問筆錄〕，與證人乙○○證稱：「他〔被告
        〕太太也有說他花錢買來的消息。」〔參見本院八十八年七月八日訊問筆錄
        〕等情相符，堪認事實欄所示「甲○○於八十四年間任職臺北縣三重市湯城
        社區管理委員會主任委員時，挪用公款並遭湯城社區管理委員會追償等」，
        『非』源發於被告丁○○，被告於事實欄所示時、地對對乙○○暨其餘社區
        管理委員等人敘述上情，係該當於刑法第三百十條第一項所定「傳述」足以
        毀損他人名譽之事。
    三、證人王小玲證稱：自訴人與被告曾一同至其〔王小玲〕住處，「他〔被告〕
        說自訴人在任內把基金用到建設社區，被告又說你做主委為何不跟他一樣把
        錢拿來建設社區」〔參見本院八十八年六月十日訊問筆錄〕，所證情節與本
        案待證事實無關。證人劉己○○雖證稱：未聽被告丁○○傳述前情，惟另證
        稱：「在〔管理委員會〕開完會後說王先生〔指自訴人〕他屋頂違建，擔任
        湯城主委又帳目不清，後來我查證與事實不符」〔參見本院八十八年九月六
        日訊問筆錄〕，雖未指明何人「傳述」前情，惟於管理委員會後，應確有人
        傳述自訴人擔任湯城社區管理委員會主任委員時『帳目不清』等情，凡此，
        未便據為有利於被告之論據。
    四、本件事證明確，所辯核係犯後飾卸之詞，未便遽信，被告之右開犯行，堪予
        認定。
貳、核被告丁○○所為，係犯刑法第三百十條第一項之誹謗罪。其先後數次誹謗犯行
    ，時間緊接，犯罪構成要件相同，顯係基於概括之犯意為之，依連續犯之規定，
    論以一罪，並加重其刑。爰審酌被告犯罪之動機、目的、所生之危害暨犯罪後態
    度等一切情狀，量處如主文所示之刑，並諭知易服勞役之折算標準。
據上論斷，應依刑事訴訟法第三百四十三條、第二百九十九條第一項前段，刑法第五
十六條、第三百十條第一項、第四十二條第二項，罰金罰鍰提高標準條例第一條前段
、第二條，判決如主文。
中      華      民      國      八十九      年     六     月   二十六   日
                                      臺灣板橋地方法院刑事第五庭
                                          法  官  陳  福  來
右正本證明與原本無異。
如不服本判決應於送達後十日內向本院提出上訴狀。
                                          書記官  陳  春  銘
中      華      民      國      八十九      年     六     月    三十    日
附錄本案論罪科刑法條全文：
刑法第三百十條：
意圖散布於眾，而指摘或傳述足以毀損他人名譽之事者，為誹謗罪，處一年以下有期
徒刑、拘役或五百元以下罰金。
散布文字、圖畫犯前項之罪者，處二年以下有期徒刑、拘役或一千元以下罰金。
對於所誹謗之事，能證明其為真實者，不罰。但涉於私德而與公共利益無關者，不在
此限。


司法院資訊處製作；財團法人民間司法改革基金會備份。
